【裁判字號】    90,上訴,37
【裁判日期】    900426
【裁判案由】    毒品危害防制條例
【裁判全文】
臺灣高等法院刑事判決                                九十年度上訴字第三七號
    上  訴  人  臺灣臺北地方法院檢察署檢察官
    上  訴  人
    即  被  告  甲○○
右上訴人因被告毒品危害防制條例案件，不服臺灣臺北地方法院八十八年度訴字第五
一０號，中華民國八十九年十月二十九日第一審判決（起訴案號：臺灣臺北地方法院
檢察署八十八年度偵字第四八九五、六一八五號：移送併辦案號：臺灣臺北地方法院
檢察署八十九年毒偵字第二九九０號、八十九年毒偵字第三五八三號、臺灣板橋地方
法院檢察署八十八年度偵緝字第一二九五號）提起上訴，本院判決如左：
    主  文
原判決撤銷。
甲○○連續施用第一級毒品，累犯，處有期徒刑玖月；扣案之海洛因壹包（淨重零點
壹參公克，包裝重零點貳伍公克）沒收併銷燬之。又連續施用第二級毒品，累犯，處
有期徒刑柒月，扣案第二級毒品安非他命壹包（淨重柒點捌柒公克，包裝重零點參肆
公克）、安非他命壹包（淨重參壹點玖捌公克，包裝重零點捌零公克）、安非他命肆
包（淨重貳柒點伍公克）、安非他命拾包（毛重拾壹點貳公克，淨重拾點貳公克），
玻璃球吸食器壹個，均沒收併銷燬之；錫泊紙壹張沒收。應執行有期徒刑壹年壹月，
扣案第一級毒品海洛因壹包（淨重零點壹參公克，包裝重零點貳伍公克），第二級毒
品安非他命壹包（淨重柒點捌柒公克，包裝重零點參肆公克）、安非他命壹包（淨重
參壹點玖捌公克，包裝重零點捌零公克）、安非他命肆包（淨重貳柒點伍公克）、安
非他命拾包（毛重拾壹點貳公克，淨重拾點貳公克），玻璃球吸食器壹個，均沒收併
銷燬之；錫箔紙壹張沒收。
    事  實
一、甲○○前曾因違反麻醉藥品管理條例案，經臺灣臺北地方法院於民國（下同）八
    十六年六月六日判處有期徒刑四月，於八十六年十二月二十六日易科罰金執行完
    畢。仍不知悛悔，又因毒品危害防制條例案件，經台灣板橋地方法院八十七年毒
    聲字第四七六號裁定送觀察、勒戒後，經執行結果認無繼續施用毒品之傾向，由
    台灣板橋地方法院檢察署檢察官以八十七年度偵字第三八三三、一○三四六、一
    ○七四二、一二七三五號不起訴處分確定。竟仍分別基於施用第一級毒品海洛因
    、第二級毒品安非他命之概括犯意，連續為後列之施用毒品行為：
 (一)於八十七年十二月三日二十時三十分回溯二十四小時之某時內，在不詳處所，以
    不詳方法施用第一級毒品海洛因一次；另於八十七年十二月三日二十時三十分回
    溯九十六小時之某時內，在不詳處所，以不詳方法施用第二級毒品安非他命一次
    。嗣於八十七年十二月三日十九時許，經警至在基隆市○○○路三十六巷二十一
    弄十號三樓臨檢，自甲○○身上查獲第二級毒品安非他命一包（淨重七點八七公
    克，包裝重零點三四公克）。於八十七年十二月三日二十時三十分許警訊中採尿
    送驗發現有嗎啡之陽性反應，及甲基安非他命之陽性反應而查獲。
  (二)甲○○又於八十八年二月十二日凌晨六時三十分回溯二十四小時某時內，在不詳
    處所，以不詳方法施用第一級毒品海洛因一次；另於八十八年二月十二日凌晨六
    時三十分回溯九十六小時之某時內，在不詳處所，以不詳方法施用第二級毒品安
    非他命一次。嗣經警於八十八年二月十二日凌晨二時三十分，持臺灣臺北地方法
    院檢察署檢察官簽發之搜索票至台北縣板橋市○○路二十六巷三號搜索，查獲甲
    ○○持有之第二級毒品安非他命一包（淨重三一點九八公克，包裝重０點八０公
    克），及其所有之玻璃球吸食器一個。於八十八年二月十二日凌晨六時三十分許
    警訊中採尿送驗發現有嗎啡之陽性反應，及甲基安非他命之陽性反應而查獲。經
    台灣台北地方法院於八十八年二月十二日以八十八年度毒聲字第四五○號裁定送
    觀察、勒戒後，執行後發現仍有繼續施用毒品傾向。
  (三)甲○○再於八十九年九月二十八日二十時許回溯二十四小時某時內，在不詳處所
    ，以不詳方法施用第一級毒品海洛因一次；另於八十九年九月二十八日二十時回
    溯九十六小時之某時內，在不詳處所，以不詳方法施用第二級毒品安非他命一次
    。嗣於八十九年九月二十八日十五時許，在台北市○○○路○段二十八號前遇警
    臨檢，扣得甲○○持有之第一級毒品海洛因一包（淨重０點一三公克，包裝重０
    點二五公克），及第二級毒品安非他命四包（淨重二七點五公克）。於於八十九
    年九月二十八日二十時許警訊中採尿送驗發現有嗎啡之陽性反應，及甲基安非他
    命之陽性反應而查獲。其後又於八十九年十二月一日十八時許，在台北市○○○
    路○段二十八號十一樓之一遇警臨檢被查獲其持有之第二級毒品安非他命十包（
    毛重十一點二公克，淨重十點二公克），及尚未使用之錫箔紙一張。
二、案經台北市政府警察局信義分局移請臺灣臺北地方法院檢察署偵查起訴暨台北縣
    警察局新店分局移送臺灣板橋地方法院檢察署併案審理。
    理  由
一、訊據被告甲○○坦承於前述(一)、(二)之時間施用第二級毒品安非他命，但矢口否認
    有施用第一級毒品海洛因之犯行，辯稱：伊並未施用第一級毒品海洛因，其他時
    間被查獲時，伊尚未開始施用云云。經查：
  (一)以人體吸入安非他命後，經新陳代謝結果，約百分之七十於二十四小時內自尿中
    排出，約百分之九十於九十六小時內自尿中排出，最長可能不會超過四天，有行
    政院衛生署藥物食品檢驗局八十一年二月八日（八一）藥檢壹字第○○一一五六
    號覆臺灣臺北地方法院函可稽。本件被告於八十七年十二月三日二十時三十分許
    警訊中，經採尿送請法務部調查局複驗，以螢光偏極免疫分析法篩檢及氣相層析
    質譜儀分析法確認，認送驗尿液均發現有嗎啡之陽性反應，及甲基安非他命之陽
    性反應，有該局八十九年六月十七日（八九）陸（一）字第八九○四三五五六號
    檢驗通知書在卷可憑（見原審卷第九十頁）。又扣案毒品送請法務部調查局檢驗
    ，結果認係第二級毒品安非他命，淨重七點八七公克，包裝重零點三四公克，有
    該局八十九年九月七日（八九）陸（一）字號檢驗通知書在卷足參（見原審卷第
    一０四頁）。則被告於八十七年十二月三日二十時三十分回溯二十四小時之某時
    內，在不詳處所，以不詳方法施用第一級毒品海洛因一次；於八十七年十二月三
    日二十時三十分回溯九十六小時之某時內，在不詳處所，以不詳方法施用第二級
    毒品安非他命一次之犯行，已可認定。
  (二)被告於八十八年二月十二日凌晨六時三十分許警訊中，經採尿送請法務部調查局
    複驗，以螢光偏極免疫分析法篩檢及氣相層析質譜儀分析法確認，認送驗尿液均
    發現有嗎啡之陽性反應，及甲基安非他命之陽性反應，有該局八十九年六月十七
    日（八九）陸（一）字第八九○四三五五七號檢驗通知書在卷可憑（見原審卷第
    九十一頁），及吸食器玻璃球吸食器一個在案為證。又扣案毒品送請法務部調查
    局檢驗，結果認係第二級毒品安非他命，淨重三一點九八公克，包裝重０點八０
    公克，有該局八十九年十月十一日（八九）陸（一）字第八九０七五三九八號檢
    驗通知書在卷足參（見原審卷第一０九頁）。則被告於八十八年二月十二日凌晨
    六時三十分許採尿回溯二十四小時之某時內，在不詳處所，以不詳方法施用第一
    級毒品海洛因一次；於八十八年二月十二日凌晨六時三十分許回溯九十六小時之
    某時內，在不詳處所，以不詳方法施用第二級毒品安非他命一次之犯行，亦可認
    定。
  (三)被告於八十九年九月二十八日二十時許警訊中，經採尿送請臺灣檢驗科技股份有
    限公司檢驗，認送驗尿液均發現有嗎啡之陽性反應，及甲基安非他命之陽性反應
    ，有該公司濫用藥物尿液檢驗報告在卷可憑（見八十九年毒偵字第二九九０號卷
    第三十五頁）。又扣案白粉毒品送請法務部調查局檢驗，結果認係第一級毒品海
    洛因，淨重０點一三公克，包裝重０點二五公克，有該局八十九年十月十七日（
    八九）陸（一）字第八九一七九五一三號檢驗通知書在卷足參（見同上卷第二十
    九頁）。扣案結晶經臺北縣警察局三重分局初步檢驗，結果認係第二級毒品安非
    他命，淨重二七點五公克，有臺北縣警察局三重分局查獲涉嫌毒品危害防制條例
    毒品初步檢驗報告書附在八十九年毒偵字第二九九０號卷第十頁可證。則被告於
    八十九年九月二十八日二十時許採尿回溯二十四小時之某時內，在不詳處所，以
    不詳方法施用第一級毒品海洛因一次；於於八十九年九月二十八日二十時許回溯
    九十六小時之某時內，在不詳處所，以不詳方法施用第二級毒品安非他命一次之
    犯行，亦可認定。
  (四)被告於八十九年十二月一日十八時許被查獲之結晶十包，經臺北市政府警察局中
    正第二分局初步檢驗，結果認係第二級毒品安非他命，毛重十一點二公克，淨重
    十點二公克，有臺北市政府警察局中正第二分局查獲涉嫌毒品危害防制條例毒品
    初步檢驗報告書附在八十九年毒偵字第三五八三號卷第十一頁可證；被告持有第
    二級毒品安非他命之犯行，足堪認定。
  (五)另被告前因施用毒品案件，經依裁定送觀察、勒戒後，認無繼續施用毒品之傾向
    ，由台灣板橋地方法院檢察署檢察官八十七年度偵字第三八三三、一○三四六、
    0000000000號不起訴處分確定，有該署不起訴處分書及台灣高等法院
    檢察署署刑案資料查註紀錄表在卷足憑。其於五年內再犯毒品危害防制條例第十
    條之罪，並經裁定送觀察、勒戒後，有繼續施用毒品之傾向，有臺灣臺北看守所
    函送之有無繼續施用毒品傾向證明書一件附卷可參，是被告所辯乃圖卸飾詞，顯
    不足採，本件事證明確，被告犯行堪予認定。
二、按犯毒品危害防制條例第十條之罪，經送觀察勒戒後，認無繼續施用毒品傾向，
    經檢察官為不起訴處分確定後，五年內再犯第十條之罪，經觀察、勒戒後，認有
    繼續施用毒品之傾向或三犯以上者，不適用前項之規定（由檢察官為不起訴處分
    ），毒品危害防制條例第二十條第三項定有明文。查被告前因施用毒品案件，經
    原法院裁定送觀察、勒戒後，因無繼續施用毒品之傾向，由檢察官處分不起訴確
    定；其於未滿五年之內，再行施用第二級毒品安非他命，復經原審法院裁定送勒
    戒處所觀察、勒戒後，認有繼續施用毒品之傾向。核其所為：施用第一級毒品海
    洛因之行為，係犯毒品危害防制條例第十條第一項之施用第一級毒品罪；施用第
    二級毒品安非他命之行為，係犯同法第十條第二項之施用第二級毒品罪。其持有
    毒品部分為施用行為所吸收，不另論罪。其先後分別多次施用毒品海洛因、安非
    他命之行為，時間緊接，罪名與構成要件相同，顯皆係基於概括之犯意反覆為之
    ，為連續犯，應依刑法第五十六條各以一罪論，並加重其刑。又所犯上開二罪，
    乃分別施用，犯意各別，行為互異，應予分論併罰。末查被告前曾因違反麻醉藥
    品管理條例案，經臺灣臺北地方法院於八十六年六月六日判處有期徒刑四月，於
    八十六年十二月二十六日易科罰金執行完畢，有本院被告全國前案紀錄表一件在
    卷可稽，其五年內再犯本件有期徒刑以上之罪，為累犯，應依刑法第四十七條之
    規定，遞予加重其刑。又查，被告於八十七年十二月三日被查獲施用第一、二級
    毒品、於八十九年九月二十八日被查獲施用第一、二級毒品、於八十九年十二月
    一日被查獲持有第二級毒品部分，雖未據公訴人起訴，惟該部分或與已起訴之部
    分有連續犯之裁判上一罪關係，或與已起訴部分同屬事實上之一罪，自為起訴效
    力所及，本院自得併予審究，附此敘明。
三、原審據以論罪科刑，固非無見。惟未及就被告於八十九年九月二十八日被查獲施
    用第一、二級毒品、於八十九年十二月一日被查獲持有第二級毒品部分犯行併予
    審判，尚有未洽。被告之上訴意旨否認有施用第一級毒品，及認原判決量刑過重
    ，雖無理由；然公訴人認原審未及就被告於八十九年九月二十八日被查獲施用第
    一、二級毒品、及於八十九年十二月一日被查獲持有第二級毒品部分犯行併予審
    判之上訴，則為有理由，應由本院將判決撤銷改判。爰審酌被告前曾施用毒品，
    觀察勒戒不起訴處分後猶不知悔悟而再犯，犯罪之動機、目的、手段、施用期間
    、次數、所生身心之危害，暨犯罪後坦承部分犯行之態度等一切情狀，分別量處
    如主文所示之刑，並定其應執行之刑。扣案之海洛因一包（淨重０點一三公克，
    包裝重０點二五公克）係查獲之第一級毒品；扣案之安非他命一包（淨重七點八
    七公克，包裝重零點三四公克）、安非他命一包（淨重三一點九八公克，包裝重
    ０點八０公克）、安非他命四包（淨重二七點五公克）、安非他命十包（毛重十
    一點二公克，淨重十點二公克）係查獲之第二級毒品；玻璃球吸食器一個係專供
    施用毒品所用之器具，均應依毒品危害防制條例第十八條第一項之規定宣告沒收
    併銷燬之。扣案尚未使用之錫泊紙一張，係預備供施用毒品，為供犯罪預備之物
    ，並經被告陳明為其所有，應依刑法第三十八條第一項第二款之規定併予宣告沒
    收。
據上論斷，應依刑事訴訟法第三百六十九條第一項前段、第三百六十四條、第二百九
十九條第一項前段，毒品危害防制條例第十條第一項、第二項、第十八條第一項，刑
法第十一條前段、第五十六條、第四十七條、第三十八條第一項第二款、第五十一條
第五款，判決如主文。
本案經檢察官洪威華到庭執行職務。
中      華      民      國     九十     年      四      月    二十六    日
                              臺灣高等法院刑事第十二庭
                     審判長法  官   劉  景  星
                                        法  官   陳  志  洋
                                        法  官   陳  博  志
右正本證明與原本無異。
如不服本判決應於收受送達後十日內向本院提出上訴書狀，其未敘述上訴之理由者並
得於提起上訴後十日內向本院補提理由書（均須按他造當事人之人數附繕本）。
                                        書記官   陳  嘉  文
中    華    民    國     九十     年      四        月     二十七       日
附錄本判決論罪科刑法條：
毒品危害防制條例第十條
施用第一級毒品者，處六月以上五年以下有期徒刑。
施用第二級毒品者，處三年以下有期徒刑。


司法院資訊處製作；財團法人民間司法改革基金會備份。
